臺灣屏東地方法院刑事判決　　　　　　　 94年度訴字第121號
公　訴　人　臺灣屏東地方法院檢察署檢察官
被　　　告　丙○○○
指定辯護人　本院公設辯護人乙○○
上列被告因偽造有價證券案件，經檢察官提起公訴（94年度偵字
第305 號）及移送併辦（94年度偵字1349號），本院判決如下：
    主  文
丙○○○連續意圖供行使之用，而偽造有價證券，處有期徒刑壹
年捌月。緩刑肆年。偽造如附表編號一、二所示之本票關於「丁○○」、「戊○○」為發票人部分、及編號三、四之本票關於「
丁○○」、「劉文道」為發票人部分，均沒收。
    事  實
一、丙○○○於民國九十三年間，因亟需資金而向甲○○○借款
    。詎其未經配偶丁○○及其子戊○○之同意或授權，竟基於
    意圖供行使之用之概括犯意，分別於九十三年一月十三日前
    （即附表編號一本票發票日前）、及同年二月二十三日前（
    即附表編號三本票發票日前）之某二日，在甲○○○位於屏
    東縣內埔鄉○○路二一一號住處及內埔鄉台東中小企業銀行
    等地點，簽發如附表所示之本票四紙（每次係簽發二張，編
    號一、二，及編號三、四之本票各為同一日所簽發），且於
    各該本票之發票人欄，除簽署其本人姓名「吳松蘭」外，並
    偽造「丁○○」、「戊○○」及戊○○之小名「劉文道」之
    署押（即姓名）各一枚，用以表示丁○○、戊○○均為共同
    發票人，而連續偽造如附表所示丁○○、戊○○、劉文道為
    發票人部分之有價證券（詳細之發票日、票面金額等均如附
    表所示），偽造完成後即交付甲○○○供擔保而加以行使。
    嗣因甲○○○追討上開欠款無著，乃依法向本院民事庭聲請
    本票裁定獲准，俟丁○○等人收受本院本票裁定後始知上情
    ，復向本院民事庭提起確認本票債權不存在之訴，並經本院
    九十三年度潮簡字第二二一號判決勝訴確定。
二、案經甲○○○訴由臺灣屏東地方法院檢察署檢察官偵查起訴
    及移送併辦。
    理  由
一、上揭事實，訊據被告丙○○○於偵查及本院審理中坦承不諱
    ，核與證人丁○○、戊○○於本院審理中證稱：事先並未同
    意被告以渠等名義簽發本票，嗣於收受法院之本票裁定後始
    知情等語相符（見本院卷第四二至四三頁），並有如附表所
    示之本票影本四紙及本院九十三年度票字第八六四號、第八
    六六號民事裁定、九十三年度潮簡字第二二一號民事判決各
    一份在卷可稽（見發查偵卷第二一至二四、三四至三五頁、
    本院卷第五四至五五頁），且卷附本票所示票面金額、日期
    及簽名等記載，核與被告當庭書寫之筆跡亦相吻合（見本院
    卷第五三頁），足見被告之自白，應堪採信。次關於被告偽
    造本票之時間、地點乙節，被告供稱：伊係分二次（即二日
    ），每次簽發二張本票予甲○○○，詳細日期伊不記得，地
    點則在甲○○○住處，或搭載甲○○○前往內埔鄉台東中小
    企業銀行辦事時順便簽發等語在卷（見本院卷第四八頁），
    雖證人即告訴人甲○○○於本院審理中證稱：本票係被告先
    後於票據所載之發票日，分四次交付予伊云云（見本院卷第
    四七頁），然依卷附本票之票據號碼及其他非手寫之印刷字
    體所示，編號一、二及編號三、四之本票，應係分別源自二
    本不同之空白本票而來，復參酌被告於發票人欄所簽發之內
    容，編號一、二之本票未載地址且關於其子姓名係簽署「戊○○」，編號三、四之本票則均加註地址且其子姓名部分均
    改簽署「劉文道」，是依常人之書寫習慣以觀，堪認被告供
    稱本票係分二次簽發，每次簽發二張（即編號一、二及編號
    三、四分別為同日所簽發）乙情，應與事實較為相符，證人
    甲○○○所述，尚難採信。另被告就其實際簽發本票之時間
    已不復記憶業如上述，是本院依現存卷證，認定被告應係先
    後於附表編號一、編號三本票發票日前之某二日，分別簽發
    編號一、二及編號三、四之本票。再按署名，僅以證明其主
    體之同一性為已足，並不以簽署戶籍登記之姓名為必要，即
    用化名、代名、筆名或僅簽名字均無不可（最高法院九十年
    度台上字第三四三六號判決參照）。被告供稱：因戊○○之
    小名為「阿文」，故伊簽署「劉文道」，亦即表示戊○○之
    意等語在卷（見本院卷第十二頁），核與證人甲○○○於本
    院審理中證稱：被告交付本票時，表示發票人係其丈夫及兒
    子等語相符（見本院卷第四七頁），復經證人丁○○、戊○○於本院審理中證稱：家中之人自小到大，均稱呼戊○○為
    「阿文」等語明確（見本院卷第四二至四三頁），雖證人戊○○證稱：伊不認為劉文道所指係伊本人等語（見本院卷第
    四三頁），惟戊○○之小名既為「阿文」，且為家中至親之
    人所慣稱，是被告簽署「劉文道」此一姓名，主觀上應係代
    表戊○○此人，尚無偽造第三人名義之意思，要無疑義。綜
    上調查結果，本件事證已臻明確，被告犯行洵堪認定，應依
    法論科。
二、核被告丙○○○所為，係犯刑法第二百零一條第一項之意圖
    供行使之用，而偽造有價證券罪。被告偽造「丁○○」、「
    戊○○」、「劉文道」署押之行為，係其偽造有價證券之階
    段行為；而被告行使偽造有價證券之低度行為，已為其偽造
    有價證券之高度行為所吸收，均不另論罪。再按同時偽造同
    一被害人之多件同類文書或同一被害人之多張支票時，其被
    害法益仍僅一個，不能以其偽造之文書件數或支票張數，計
    算其法益；如同時偽造不同被害人之文書或支票時，因有侵
    害數個人法益，係一行為觸犯數罪名（最高法院七十三年台
    上字第三六二九號判例意旨參照），本件被告於同一時地，
    同時偽造丁○○、戊○○（即劉文道）為共同發票人之本票
    二張（即編號一、二及編號三、四之本票各係同時偽造），
    就同一紙本票偽造共同發票人部分，係一行為侵害數罪名，
    為想像競合犯，應依刑法第五十五條規定論以一罪，惟就同
    一被害人而言，雖同時被偽造之本票數量有二紙，因其被害
    法益係屬同一，應僅論以一罪。被告先後多次偽造本票之犯
    行，時間緊接，方法相同，觸犯同一罪名，顯係基於概括犯
    意反覆為之，為連續犯，應依刑法第五十六條規定論以一罪
    ，並加重其刑。另檢察官移送併辦部分，乃告訴人就同一事
    實再為告訴，對原起訴範圍不生影響，附此敘明。再查，刑
    法第二百零一條第一項偽造有價證券罪之法定最輕本刑為有
    期徒刑三年，本件被告雖分別偽簽其配偶丁○○及其子戊○○之署押，而偽造上開本票，其目的不外係供欠款擔保使用
    ，並未據以詐取財物或利益，且偽簽之本票僅有四紙，偽簽
    之對象則為至親之人，尚不致危害廣泛社會大眾之交易安全
    ，犯案情節非重，且對金融秩序影響不大，復於本案審理中
    ，已與告訴人甲○○○達成民事和解，除已給付新台幣五萬
    元外，復積極訂立償債計畫，有本院和解筆錄附卷可參（見
    本院卷第二一至二二頁），顯有悔悟之心，參酌被告無非因
    處於經濟之弱勢始犯本案，若對其科處最輕本刑有期徒刑三
    年，仍屬過重，其犯罪情節足以引起一般人之同情而認尚堪
    憫恕，爰依刑法第五十九條規定，酌量減輕其刑。茲審酌被
    告因欠缺法治觀念，在需款孔急下致犯本罪，其犯罪手段尚
    屬平和，犯罪所生危害亦非重大，又偽造之本票數量僅有四
    紙，且係供擔保債務使用，且犯後坦認犯行，態度良好等一
    切情狀，量處如主文所示之刑。末查，被告前未曾受有期徒
    刑以上刑之宣告（有卷附臺灣屏東地方法院檢察署刑案資料
    查註紀錄表、臺灣高等法院被告全國前案紀錄表可參），其
    因一時失慮，致罹刑典，惡性尚屬輕微，且犯後態度良好深
    表悔意，其歷經偵審程序及罪刑宣告之教訓，當知所警惕，
    信無再犯之虞，本院認前開對其宣告之刑，以暫不執行為適
    當，爰併予宣告緩刑四年，以啟自新。
三、末按偽造之有價證券，不問屬於犯人與否，沒收之，刑法第
    二百零五條定有明文。而在票據上簽名者，依票上所載文義
    負責，二人以上共同簽名者，應連帶負責；又票據之偽造或
    票據上簽名之偽造，不影響於真正簽名之效力，從而二人以
    上共同在本票之發票人欄簽名者，應連帶負發票人責任，倘
    其中有部分屬於偽造，雖不影響於其餘真正簽名者之效力，
    但偽造之部分，仍應依上開規定，諭知沒收，至非屬偽造之
    發票人部分，則仍屬有效之票據，不在應依法沒收之列（最
    高法院八十四年台上字第一五五○號判例、九十年台上字第
    一七三三號判決參照），從而，本件如附表所示之本票四紙
    ，關於偽造「丁○○」、「戊○○」、「劉文道」為發票人
    部分，各應依刑法第二百零五條之規定，併予宣告沒收，然
    發票人吳松蘭（即被告丙○○○）部分，則不在沒收之列，
    附此敘明。
據上論斷，應依刑事訴訟法第二百九十九條第一項前段，刑法第
五十六條、第二百零一條第一項、第二百零五條、第五十五條、
第五十九條、第七十四條第一款，罰金罰鍰提高標準條例第一條
前段，判決如主文。
本案經檢察官劉俊儀到庭執行職務。
中    華   民    國      94     年    5     月   16   日
                      臺灣屏東地方法院刑事第四庭
                          審判長法  官  莊鎮遠
                                法  官  王以齊
                                法  官  劉敏芳
以上正本證明與原本無異。
如不服本判決應於收受本判決送達後十日內向本院提出上訴書狀
，其未敘述上訴理由者，並得於提起上訴後十日內向本院補提理
由書狀（均須按他造當事人之人數附繕本）「切勿逕送上級法院
」
中　　華　　民　　國　　94　　年　　5 　　月　　16　　日
                                書記官  許倬維
附錄本案論罪法條：
刑法第二百零一條第一項
意圖供行使之用，而偽造、變造公債票、公司股票或其他有價證
券者，處三年以上十年以下有期徒刑，得併科三千元以下罰金。
附表：本票四紙
┌──┬──────┬────┬────┬─────────┬─────┐
│編號│票 據 號 碼 │發 票 人│發 票 日│票面金額（新台幣）│備註      │
├──┼──────┼────┼────┼─────────┼─────┤
│    │            │吳 松 蘭│93年1月 │三十萬元          │均未記載到│
│一  │  276177    │丁 ○ ○│13日    │                  │期日      │
│    │            │戊 ○ ○│        │                  │          │
├──┼──────┼────┼────┼─────────┤          │
│    │            │吳 松 蘭│93年1月 │六萬元            │          │
│二  │  276179    │丁 ○ ○│28日    │                  │          │
│    │            │戊 ○ ○│        │                  │          │
├──┼──────┼────┼────┼─────────┤          │
│    │            │吳 松 蘭│93年2月 │八萬元            │          │
│三  │  556977    │丁 ○ ○│23日    │                  │          │
│    │            │劉 文 道│        │                  │          │
├──┼──────┼────┼────┼─────────┤          │
│    │            │吳 松 蘭│93年3月 │十六萬元          │          │
│四  │  556978    │丁 ○ ○│7日     │                  │          │
│    │            │劉 文 道│        │                  │          │
└──┴──────┴────┴────┴─────────┴─────┘
